【裁判字號】    91,交易,234
【裁判日期】    920227
【裁判案由】    過失傷害
【裁判全文】
臺灣嘉義地方法院刑事判決                        九十一年度交易字第二三四號
    公  訴  人  臺灣嘉義地方法院檢察署檢察官
    被      告  甲○○  男  二.
右列被告因過失傷害案件，經檢察官提起公訴（九十一年度偵字第六五○一號），本
院判決如左：
    主  文
甲○○因過失傷害人，處拘役伍拾日，如易科罰金，以參佰元折算壹日。
    事  實
一、甲○○於民國九十一年八月十三日十八時許，駕駛車牌號碼ＭＢＹ─１９３號重
    型機車沿嘉義縣義竹鄉○○村○○路由北往南方向行駛，行經嘉義縣義竹鄉東光
    村一０六號前，本應注意注意汽車行駛時，駕駛人應注意車前狀況，並隨時採取
    必要之安全措施，且汽車交會時，會車相互間隔不得少於半公尺。而依當時天候
    晴、光線為日間自然光線、路面乾燥無缺陷、無障礙物、視距良好，並無不能注
    意之情事，竟未注意車前狀況及會車距離，貿然前行。適有戊○○酒後駕駛車牌
    號碼ＬＴＰ─３５１號重型機車（涉犯酒後駕駛罪嫌，業經檢察官為不起訴處分
    確定）沿嘉義縣義竹鄉○○村○○路由南往北方向駛來，亦未注意汽車會車時應
    保持半公尺以上間隔，兩車因而發生碰撞，戊○○因而倒地受有頭部外傷及臉部
    、手腳多處擦傷等傷害。甲○○於肇事後，未被有偵查犯罪職權之機關或公務員
    查知前，即主動向接獲報案而至現場處理之警員丁○○自首，進而接受本件裁判
    。
二、案經被害人戊○○訴由嘉義縣警察局布袋分局報由臺灣嘉義地方法院檢察署檢察
    官偵查起訴。
    理  由
一、訊據被告甲○○就上揭犯行坦白承認，並有道路交通事故調查報告表一份、現場
    照片四幀附卷可稽，而被害人戊○○確因而本件車禍而受有頭部外傷及臉部、手
    腳多處擦傷等傷害之事實，亦有財團法人長庚紀念醫院診斷證明書在卷可查。至
    告訴人辯稱已靠右行駛，就本件車禍無過失云云。惟查告訴人之機車係距東側路
    面邊緣二．六公尺向東北方傾倒，故告訴人行駛時，應更靠近其行駛方向之左側
    ，而非伊所稱已靠右行駛云云。是告訴人就本件車禍，亦未注意車前狀況，並保
    持會車距離，而有過失至明。
二、按車輛行駛時，駕駛人應注意車前狀況，隨時採取必要之安全措施；又汽車交會
    時，會車相互之間隔不得少於半公尺，道路交通安全規則第九十四條第三項、第
    一百條第一項第五款分別定有明文，被告行經上開路段，自應注章車前狀況並保
    持上開安全之會車距離，以防止碰撞之發生。而依卷附之道路交通事故調查報告
    表所示，當時天候晴、光線為日間自然光線、路面乾燥無缺陷、無障礙物、視距
    良好，並無不能注意之情事，竟疏未注意車前狀況並保持安全之會車距離，以致
    肇事，被告顯有過失至明。而本件經送臺灣省嘉雲區車行車事故鑑定委員會鑑定
    ，亦同此認定，有該委員會九十二年一月十四日嘉鑑字第九一一四九六號鑑定意
    見書存卷可稽。至告訴人駕駛機車未保持安全距離，雖同為本件肇事原因，而對
    於結果之發生亦有過失，有前開鑑定意見書在卷可參，惟本件車禍既係因被告前
    開過失所併合肇致，自難辭其過失責任。而被害人係因本次車禍受有前述傷害，
    是被害人所受之傷害與被告之過失行為之間具有相當因果關係，被告自應負過失
    傷害之罪責。
三、至告訴人以：被告與告訴人間有土地糾紛，而被告曾於九十一年八月八日故意駕
    駛機車撞告訴人，經告訴人於該日向嘉義縣警察局布袋分局光榮派出所備案。另
    鄰居乙○○亦親告訴人走在路上，被告騎車距告訴人很近，告訴人要被告注意，
    被告折回，並以手推告訴人，被告曾打死告訴人所飼養之狗，經村長己○○告誡
    ，己○○亦知悉被告有撞告訴人之傾向。再嘉義縣義竹鄉調解委員會主席庚○○
    、委員柯福裕於調解時，被告之父母曾表示因道路通行問題，被告才故意如此做
    的，該二人及在場之榮民服務處輔導員丙○○均有聽聞。均足以證明被告係基於
    傷害之故意而撞告訴人云云。訊據被告堅決否認故意撞告訴人，辯稱是不小心撞
    到的等語。經查：
  「０９時許，戊○○夫妻指稱李源成之子，曾因與其有口角而懷恨在心，有多次
    騎車要擦撞他們之企圖，到本所備案」，有嘉縣警察局布袋分局光榮派出所九十
    一年八月八日員警受理工作錄簿附於本院卷可稽。惟該紀錄係依告訴人所陳，警
    員為之備案而已，未能證明被告確有故意騎車撞告訴人。且證人乙○○證稱：「
    （問：是否曾經看過被告甲○○騎機車騎的很近類似要撞到告訴人戊○○？）他
    們二人的距離我不是很清楚。他們只是閃身而過而已」，「（問：你認為他們閃
    身的距離是否很近，而有危險？）我不確定，甚麼距離才會產生危險」，「（問
    ：何時看到？）九十一年農曆七月左右，地點是在被告與告訴人前面那條路上」
    ，「（問：是否有看到被告騎車撞告訴人？）我只有看到被告將機車停下來，在
    那邊與告訴人起口角」，「（問：是否有看到被告將機車反騎回來要撞告訴人？
    ）我沒有看到」，「（問：他們二人起口角之內容你是否知道？）好像是告訴人
    指述被告故意撞他的，但是被告說，他不是故意要撞他的」等語（詳本院九十二
    年二月十九日審判筆錄），故證明被告與告訴人曾有行車糾紛之事實，但亦未能
    證明被告該次係故意撞告訴人之事實。
  證人己○○於審理中證稱：「（問：之前告訴人戊○○的狗是否有被被告甲○○
    打死？）這個我沒有看到是告訴人戊○○跟我說的。告訴人戊○○要我去跟甲○○父親講，叫甲○○不要去打狗，但是後來狗還是死了」，「（問：是否知道甲○○去恐嚇戊○○要撞死他？）我是聽戊○○說的。我跟他說自己要小心一點，
    不要被他撞到」等語（詳本院九十一年十二月四日訊問筆錄），僅係聽告訴人片
    面陳述而未親自見聞，為傳聞證據，不足採信。
  證人庚○○證稱：「（問：是否有聽說趙清涼發生車禍的原因？）甲○○的父母
    親提到過去曾經因為道路的問題，至於車禍的發生，沒有提到是因為道路爭執問
    題故意去撞他」等語；證人柯福裕證稱：「車禍事故應該不是因為道路通行問題
    所發生，應該是無意的，且甲○○當初也非常有誠意要與戊○○和解，但是戊○○要求賠償新臺幣二百萬元才願意和解，但是甲○○認為金額太高了，沒有辦法
    接受，所以才沒有和解成功」等語（均詳本院九十一年十二月四日訊問筆錄），
    並無聽聞被告係因道路通行問題而撞告訴人之情。又證人丙○○證稱：「（問：
    是否有聽到甲○○或其家人提到他是故意撞到戊○○？）我沒有聽到甲○○或其
    家人這樣說，我完全都是聽戊○○壹個人陳述」，「（問：是否知道甲○○與戊○○因為道路使用問題發生爭執？）有，但是我都是聽到戊○○壹個人的陳述，
    因為我只有跟戊○○接觸」等語（詳本院九十一年十二月四日訊問筆錄），亦係
    聽告訴人片面陳述，亦不足採信。綜上，尚無明確證據，證明本件車禍係被告故
    意撞告訴人。
四、核被告所為，係犯刑法第二百八十四條第一項之過失傷害罪。被告於肇事後，未
    被發覺前，即主動向接獲報案而至現場處理之警員丁○○於審理中證述明確（詳
    本院九十二年二月十二日訊問筆錄），其並因而接受本件之裁判，應依刑法第六
    十二條前段之規定減輕其刑。爰審酌被告過失之輕重，告訴人駕駛機車未戴安全
    帽（詳警卷第六頁告訴人筆錄）對傷害之造成亦有疏失，與其所受傷害程度，被
    告犯後態度及未達成和解等一切情狀，量處如主文所示之刑，並諭知易科罰金之
    折算標準。
據上論斷，應依刑事訴訟法第二百九十九條第一項前段，刑法第二百八十四條第一項
前段、第四十一條第一項前段、第六十二條，罰金罰鍰提高標準條例第一條前段、第
二條，判決如主文。
本案經檢察官李文和到庭執行職務
中    華    民    國      九十二      年      二      月      二十七    日
                                      臺灣嘉義地方法院交通法庭
                                          法  官  張  育  彰
右正本證明與原本無異。
如不服本判決，應於判決送達後十日內向本院提出上訴狀( 應附繕本 )。
中    華    民    國      九十二      年      二      月      二十七    日
                                          書記官  林  秀  敏
附錄法條：
刑法第二百八十四條：
因過失傷害人者，處六月以下有期徒刑、拘役或五百元以下罰金，致重傷者，處一
年以下有期徒刑、拘役或五百元以下罰金。
從事業務之人，因業務上之過失傷害人者，處一年以下有期徒刑、拘役或一千元以下
罰金，致重傷者，處三年以下有期徒刑、拘役或二千元以下罰金。


司法院資訊處製作；財團法人民間司法改革基金會備份。
